臺灣板橋地方法院刑事判決　　　　　　　　　　　　九十二年度訴字第二五三五號
　　公　訴　人　臺灣板橋地方法院檢察署檢察官
　　被　　　告　甲○○
　　選任辯護人　粘舜權律師
　　被　　　告　乙○○
　　　　　　　　丙○○
　　選任辯護人　張立業律師
　　　　　　　　趙佑全律師
右列被告因偽造文書案件，經檢察官提起公訴（九十二年度偵字第七三九二號、第一
四０七三號、第一八０六三號），被告於本院準備程序進行中就被訴事實為有罪之陳
述，經本院合議庭裁定由受命法官獨任進行簡式審判程序，並判決如左：
    主  文
甲○○、乙○○、丙○○共同連續行使偽造公文書，足以生損害於公眾及他人，均處
有期徒刑壹年貳月，均緩刑年。
偽造之「臺大醫師Ｖ戴東原ＤＴＭＥＤ０６」、「院長李源德診斷證明書專用」印章
各壹枚、偽造之「國立臺灣大學醫學院附設醫院診斷證明書專用關防」公印壹枚及如
附表所示之偽造印文、公印文均沒收。
    事  實
一、甲○○欲申請外籍監護工，明知受監護人即其父廖金枝資格不符行政院勞工委員
    會（下稱勞委會）公告明定受監護人需經合格醫師診斷證明，罹患特定病症，依
    「巴氏量表」評分總分為三十分（含）以下之標準而無法申請，竟於民國九十一
    年九月底某日與「泰豐國際人才仲介有限公司」（下稱泰豐公司）職員乙○○洽
    談辦理申請外籍監護工事宜，並於明知其父廖金枝斯時已多年未往來國立臺灣大
    學醫學院附設醫院，其最新往來之醫院為林口長庚醫院，且其父廖金枝雖有高血
    壓、心臟病等疾，惟並無巴金氏症，但仍與泰豐公司職員乙○○、丙○○共同基
    於偽造公文書後復持以行使之概括犯意聯絡，由甲○○以新臺幣（下同）二萬五
    千元之代價，並提供其父廖金枝身分資料，透過乙○○、丙○○之介紹轉交，委
    由同具偽造公文書犯意聯絡之真實姓名年籍不詳「許姓」成年男子於不詳時間、
    地點，偽造具公文書性質記載廖金枝因高血壓、心臟病、巴金氏症，無法行走且
    無法自理日常生活，需人全日照顧生活起居等內容之「國立臺灣大學醫學院附設
    醫院雇主申請聘僱家庭外籍監護工專用診斷證明書」、「巴氏量表」及「附表：
    各項特定病症及病情附表」各一紙，並在其上分別蓋用由真實姓名年籍不詳「許
    姓」成年男子所偽刻之「臺大醫師Ｖ戴東原ＤＴＭＥＤ０６」、「院長李源德診
    斷證明書專用」印章及「國立臺灣大學醫學院附設醫院診斷證明書專用關防」公
    印，以偽造「臺大醫師Ｖ戴東原ＤＴＭＥＤ０６」、「院長李源德診斷證明書專
    用」印文及「國立臺灣大學醫學院附設醫院診斷證明書專用關防」公印文（如附
    表所示），足以生損害於戴東原、李源德二人及國立臺灣大學醫學院附設醫院對
    診斷證明書管理之正確性。迨真實姓名年籍不詳「許姓」成年男子將上開偽造完
    成之「國立臺灣大學醫學院附設醫院雇主申請聘僱家庭外籍監護工專用診斷證明
    書」、「巴氏量表」、「附表：各項特定病症及病情附表」交予乙○○、丙○○
    其中一人後，旋即由丙○○持前開廖金枝身分證正、反面影本、
    連同上開偽造之「國立臺灣大學醫學院附設醫院雇主申請聘僱家庭外籍監護工專
    用診斷證明書」、「巴氏量表」、「附表：各項特定病症及病情附表」，於九十
    一年十月十四日向勞委會職業訓練局臺北區就業服務中心（下稱就業服務中心）
    提出辦理求才登記證明書之申請而行使，用以證明符合國內求才未果之要件。嗣
    丙○○於九十一年十一月十二日取得就業服務中心所出具之求才登記證明書後，
    即填寫雇主聘僱外籍勞工申請表，並獲得甲○○先前之同意而在該等申請表上簽
    名用印掣製完成，再連同前開廖金枝
    ：各項特定病症及病情附表」、求才登記證明書、外國人生活管理計畫書等文件
    ，於九十一年十一月十九日以雇主甲○○名義，向勞委會提出聘僱外籍監護工之
    申請而復為行使，足以生損害於戴東原、李源德、國立臺灣大學醫學院附設醫院
    對診斷證明書管理之正確性及勞委會審核家庭外籍監護工申請案之正確性。嗣經
    勞委會函詢國立臺灣大學醫學院附設醫院得知發覺前揭診斷證明書係屬偽造，始
    函請偵辦而查獲上情。
二、案經勞委會函請臺灣臺北地方法院檢察署檢察官呈請臺灣高等法院檢察署檢察長
    令轉臺灣板橋地方法院檢察署檢察官指揮法務部調查局航業海員調查處偵查後起
    訴。
    理  由
一、按本件被告所犯係死刑、無期徒刑、最輕本刑為三年以上有期徒刑以外之罪，被
    告於準備程序中就前揭被訴事實為有罪之陳述，經本院告知簡式審判程序之旨，
    並聽取公訴人與被告之意見後，爰依刑事訴訟法第二百七十三條之一第一項之規
    定，以裁定由受命法官獨任進行簡式審判程序審理，合先敘明。
二、訊據被告甲○○、乙○○、丙○○對於右揭時地，明知被告甲○○之父廖金枝資
    格不符勞委會公告明定得以申請家庭外籍監護工之要件，如何基於共同犯意聯絡
    ，經被告乙○○、丙○○之引介，由被告甲○○以二萬五千元之代價，委由真實
    姓名年籍不詳之「許姓」成年男子偽造前開「國立臺灣大學醫學院附設醫院雇主
    申請聘僱家庭外籍監護工專用診斷證明書」、「巴氏量表」、「附表：各項特定
    病症及病情附表」，並於真實姓名年籍不詳之「許姓」成年男子將偽造完成之上
    開文件交由被告乙○○、丙○○其中一人後，由被告丙○○持以向就業服務中心
    提出求才登記證明書之申請，再於取得就業服務中心所出具之求才登記證明書後
    ，由被告丙○○復持上開偽造文件向勞委會提出聘僱家庭外籍監護工之申請等情
    均坦承不諱，核與證人劉信鑫於警詢、偵查中證述相符（見臺灣板橋地方法院檢
    察署九十二年度偵字第七三九二號卷第六一頁、第六八頁），並與勞委會九十二
    年二月十九日勞職外字第０九二０二０一五九一Ａ號函所指「申請人甲○○涉嫌
    以偽造之醫院診斷證明書申請聘僱家庭外籍監護工」等節及國立臺灣大學醫學院
    附設醫院九十一年十二月十二日（九十一）校附醫秘字第九一００二０八九七一
    號函所指「廖金枝之診斷書並非本院所出具」、九十二年八月二十八日（九十二
    ）校附醫秘字第九二００二０九二四八號函所指「病患廖金枝最後一次回診日為
    八十八年三月二十四日」等情一致（見臺灣臺北地方法院檢察署九十二年度偵字
    第五九五六號卷第一頁、第六頁；同上第七三九二號卷第一四五頁），復有偽造
    之「國立臺灣大學醫學院附設醫院雇主申請聘僱家庭外籍監護工專用診斷證明書
    」、「巴氏量表」、「附表：各項特定病症及病情附表」各一紙及被告甲○○九
    十二年三月十四日所出具之函文一份、勞委會九十二年五月二十三日勞職外字第
    ０九二００二七二三四號函送之被告甲○○申請聘僱外籍監護工之申請卷宗（包
    括雇主聘僱外籍勞工申請書、求才登記證明書、外國人生活管理計畫書等共十一
    頁）一份、臺灣中小企業銀行匯款申請書一紙、被告丙○○傳真予被告甲○○之
    函文及真實姓名年籍不詳「許姓」成年男子傳真至泰豐公司之函文各一件在卷（
    同上第五九五六號卷第八頁至第十頁；同上第七三九二號卷第一頁、第二二頁起
    、第六四頁、第九三頁、第一五六頁）可資佐證，足徵被告之自白確與事實相符
    ，本件事證明確，被告犯行均堪認定，應依法論科。
三、查國立臺灣大學醫學院附設醫院係屬公務機關，故該醫院所出具之診斷證明書，
    具有公文書之性質，是被告所為，核係犯刑法第二百十六條、第二百十一條之行
    使偽造公文書罪。被告就偽造公文書犯行與真實姓名年籍不詳之「許姓」成年男
    子間有犯意聯絡及行為分擔；被告就行使偽造公文書犯行部分，相互間亦有犯意
    聯絡及行為分擔，皆為共同正犯。其中偽造「臺大醫師Ｖ戴東原ＤＴＭＥＤ０６
    」、「院長李源德診斷證明書專用」印章、印文及偽造「國立臺灣大學醫學院附
    論罪。被告偽造公文書後復持之行使，其偽造之低度行為被行使之高度行為吸收
    ，僅論以高度之行使偽造公文書罪。被告先後二次行使偽造公文書犯行，時間緊
    接，所犯犯罪構成要件相同，顯係基於概括犯意為之，為連續犯，依刑法第五十
    六條規定，以一罪論，並加重其刑。爰審酌被告三人並無前科，素行良好，且衡
    其犯罪之動機係為協助病患廖金枝得以獲得外籍監護工之完善照顧，以減輕其家
    人之負擔，其情可憫，偽造之次數，對被害人戴東原、李源德所造成之損害，影
    響國立臺灣大學醫學院附設醫院對診斷證明書管理之正確性，影響勞委會審核家
    庭外籍監護工申請案之正確性以及犯罪後均已坦承犯行，皆有悔意，態度甚佳等
    一切情狀，均量處如主文所示之刑，以資懲儆。末查被告前均未曾受有期徒刑以
    上刑之宣告，有臺灣高等法院被告全國前案紀錄表三份在卷可按，因一時失慮，
    偶罹刑典，事後均已坦承犯行，深具悔意，經此罪刑之宣告後，應知所警惕而皆
    無再犯之虞，本院因認暫不執行其刑為適當，均予以宣告緩刑三年，用啟自新。
四、偽造「臺大醫師Ｖ戴東原ＤＴＭＥＤ０６」、「院長李源德診斷證明書專用」印
    章各一枚（未證明已滅失）及偽造「國立臺灣大學醫學院附設醫院診斷證明書專
    用關防」公印一枚（未證明已滅失）及如附表所示之偽造印文、公印文，均應依
    刑法第二百十九條規定，予以宣告沒收。至該「國立臺灣大學醫學院附設醫院雇
    主申請聘僱家庭外籍監護工專用診斷證明書」、「巴氏量表」、「附表：各項特
    定病症及病情附表」，因已連同廖金枝
    管理計畫書等文件一併提出於勞委會申請聘僱外籍監護工之用，已非被告所有，
    故不得依刑法第三十八條第一項第二款規定一併宣告沒收，附此敘明。
據上論斷，應依刑事訴訟法第二百九十九條第一項前段、第二百七十三條之一第一項
，刑法第二十八條、第五十六條、第二百十六條、第二百十一條、第七十四條第一款
、第二百十九條，判決如主文。
本案經檢察官陳銘祥到庭執行職務。
中　　　華　　　民　　　國　　九十三　　年　　　五　　　月　　　五　　　日
                              臺灣板橋地方法院刑事第二庭
                                          法  官  黃  若  美
右正本證明與原本無異。
如不服本判決應於送達後十日內向本院提出上訴狀
                                          書記官  曹  秋  冬
中　　　華　　　民　　　國　　九十三　　年　　　五　　　月　　　五　　　日
附  表：
┌─────────────────┬──────────────────┐
│文件名稱                          │偽造公印文、印文                    │
├─────────────────┼──────────────────┤
│國立臺灣大學醫學院附設醫院雇主申請│「國立臺灣大學醫學院附設醫院診斷證明│
│聘僱家庭外籍監護工專用診斷證明書  │書專用關防」公印文一枚。            │
│                                  │「臺大醫師Ｖ戴東原ＤＴＭＥＤ０６」印│                         │
│                                  │文六枚。                            │
│                                  │「院長李源德診斷證明書專用」印文一枚│
│                                  │。                                  │
├─────────────────┼──────────────────┤
│巴氏量表                          │「國立臺灣大學醫學院附設醫院診斷證明│
│                                  │書專用關防」公印文一枚。            │
│                                  │「臺大醫師Ｖ戴東原ＤＴＭＥＤ０６」印│
│                                  │文十二枚。                          │
├─────────────────┼──────────────────┤
│附表：各項特定病症及病情附表      │「國立臺灣大學醫學院附設醫院診斷證明│
│                                  │書專用關防」公印文一枚。            │
│                                  │「臺大醫師Ｖ戴東原ＤＴＭＥＤ０６」印│
│                                  │文三枚。                            │
└─────────────────┴──────────────────┘
附錄本案論罪科刑法條全文：
中華民國刑法第二百一十六條
行使第二百十條至第二百十五條之文書者，依偽造、變造文書或登載不實事項或使登
載不實事項之規定處斷。
中華民國刑法第二百一十一條
偽造、變造公文書，足以生損害於公眾或他人者，處一年以上七年以下有期徒刑。
